【裁判字號】    95,裁,492
【裁判日期】    950309
【裁判案由】    有關土地事務
【裁判全文】
最  高  行  政  法  院  裁  定
                                     95年度裁字第00492號
抗  告  人  丙○○
訴訟代理人  乙○○
相  對  人  高雄縣旗山地政事務所
代  表  人  己○○
相  對  人  高雄縣甲仙鄉公所
代  表  人  甲○○
相  對  人  高雄縣甲仙鄉寶隆國民小學
代  表  人  丁○○
相  對  人  高雄縣政府
代  表  人  戊○○
上列抗告人因與相對人間有關土地事務事件，對於中華民國94年
6月13日高雄高等行政法院94年度再字第3號裁定提起抗告，本院
裁定如下︰
    主  文
抗告駁回。
抗告訴訟費用由抗告人負擔。
    理  由
一、按抗告法院認抗告為不合法或無理由者，應為駁回抗告之裁
    定。次按「訴狀送達後，原告不得將原訴變更或追加他訴。
    但經被告同意，或行政法院認為適當者，不在此限。」、「
    除本編別有規定外，再審之訴訟程序準用關於各該審級訴訟
    程序之規定。」分別為行政訴訟法第111條第1項及第281條
    所規定。又按，再審之訴具有再審理由，應再開及續行前訴
    訟程序，亦即對於原審言詞辯論終結前之程序，於再開之範
    圍內續行辯論，當事人在續行之訴訟程序，依行政訴訟法第
    281條規定，既得準用原審訴訟程序之規定，則當事人於原
    審事實審進行之程序，依行政訴訟法第111條第1項本得為訴
    之變更、追加者，自亦得為訴之變更、追加；反之，若再審
    之訴並無再審理由，前訴訟程序既未再開及續行，自無許當
    事人得為訴之變更、追加。
二、查本件抗告人因與相對人高雄縣旗山地政事務所間因有關土
    地事務事件，抗告人對於高雄高等行政法院民國92年7月22
    日92年度訴字第307號判決及本院94年1月20日94年度裁字第
    109號確定裁定，向高雄高等行政法院提起再審訴訟。原審
    法院審理結果，關於行政訴訟法第273條第1項第13款部分，
    以抗告人之訴為顯無再審理由，判決駁回抗告人再審之訴。
    關於變更及追加訴訟部分，則以：經查，抗告人請求變更訴
    之聲明為回復土地總登記之原狀，即確認35年6月13日、14
    日抗告人所申請並已完成之土地總登記，為合法有效。及追
    加相對人高雄縣甲仙鄉公所、高雄縣甲仙鄉寶隆國小及高雄
    縣政府為再審被告乙節，已經抗告人陳述甚明，然關於抗告
    人以有行政訴訟法第273條第1項第13款之法定再審事由，提
    起再審之訴，已經該院另以判決認不具備該再審事由，而以
    顯無理由駁回其再審之訴；則抗告人所提之再審之訴既不具
    再審理由，其前訴訟程序即未再開及續行，故抗告人關於變
    更及追加訴訟之聲請，於法即有不合，因予裁定駁回。揆諸
    首揭說明，本院經核原裁定尚無不合。抗告意旨仍執詞略謂
    ：再審證物有開啟就35年6月13日、14日申請總登記，並於
    35年11月30日總登記完成之基礎事實為審判之要件，但原審
    法院並未就此基礎事實為審理裁判；關於變更及追加訴訟部
    分，依行政訴訟法第6條規定得准獨立為一訴，爰請廢棄原
    裁定等語。
三、然查抗告人係就其與相對人高雄縣旗山地政事務所間有關土
    地事務事件，對於原審法院94年度再字第3號裁定提起抗告
    ，此有原審法院94年6月22日電話紀錄單在卷可稽。而抗告
    人主張再審證物有開啟就35年6月13日、14日申請總登記並
    於35年11月30日總登記完成之基礎事實為審判之要件，但原
    審法院並未就此基礎事實為審理裁判部分，係對原審法院以
    顯無理由判決駁回其再審之訴部分不服，尚非本件抗告程序
    審究範圍。至於變更及追加訴訟部分，若再審之訴並無再審
    理由，前訴訟程序既未再開及續行，自無許當事人得為訴之
    變更、追加，原裁定因予裁定駁回，於法並無不合，有如前
    述。從而，抗告人以其對法律上見解之歧異，指摘原裁定為
    不當，求予廢棄，難認有理由，應予駁回。
四、依行政訴訟法第104條、民事訴訟法第95條、第78條，裁定
    如主文。
中    華    民    國    95    年    3     月    9     日
                  第五庭審判長法  官  蔡  進  田
                              法  官  黃  合  文
                              法  官  吳  明  鴻
                              法  官  林  茂  權
                              法  官  鄭  小  康
以  上  正  本  證  明  與  原  本  無  異
中    華    民    國    95    年    3     月    10    日
                              書記官  王  福  瀛


司法院資訊處製作；財團法人民間司法改革基金會備份。
